【裁判字號】    98,易,1118
【裁判日期】    980727
【裁判案由】    竊盜等
【裁判全文】
臺灣板橋地方法院刑事判決              98年度易字第1118號
聲  請  人  臺灣板橋地方法院檢察署檢察官
被      告  甲○○
選任辯護人  林家慶律師
上列被告因竊盜等案件，經檢察官聲請以簡易判決處刑（97年度
偵字第29359 號），本院認不宜以簡易判決處刑（98年度簡字第
15號），改依通常程序審理，並判決如下：
    主  文
甲○○被訴竊盜罪部分無罪。
被訴妨害書信祕密罪部分公訴不受理。
    理  由
一、聲請意旨略以: 被告甲○○意圖為自己不法之所有，於民國
    97 年7月29日左右，在台北縣土城市○○路○ 段120 巷7 號
    2 樓，竊取乙○○所有之荷蘭銀行信用卡中心寄給劉女之信
    函1 件，並於該信函內加註「妳每天脫衣服姿勢一流、上部
    位小又黑有時看見下部位也不錯，熱就都不要穿涼一點，反
    正大家都看那麼久啦，知道嗎」等語，再將該信函封好後再
    放回劉女信箱內，因認被告係犯刑法第320 條第1 項竊盜罪
    及第315 條之妨害書信祕密罪嫌云云。
二、被訴竊盜罪部分：
  (一)按犯罪事實應依證據認定之，無證據不得認定犯罪事實；不
    能證明被告犯罪或其行為不罰者，應諭知無罪之判決，刑事
    訴訟法第154 條第2 項、第301 條第1 項分別定有明文。而
    刑事訴訟法上所謂認定犯罪事實之證據，係指足以認定被告
    確有犯罪行為之積極證據而言，該項證據自須適合於被告犯
    罪事實認定，始得採為斷罪資料；又事實之認定，應憑證據
    ，如未能發現相當證據，或證據不足以證明，自不能以推測
    或擬制之方法，以為裁判基礎；且認定犯罪事實所憑之證據
    ，雖不以直接證據為限，間接證據亦包括在內；然而在訴訟
    上用以證明事實之證據，須於通常一般之人均不致於有所懷
    疑，而得確信其為真實之程度者，始得據以為有罪之認定，
    倘其證明尚未達到此一程度，而有合理之懷疑性存在，致使
    無從為有罪之確信時，即應為無罪之判決，有最高法院29年
    上字第3105號、40年台上字第86號、76年台上字第4986號判
    例可資參照。再按刑法第320 條第1 項之竊盜罪，以行為人
    主觀上有不法所有之意圖為必要，若僅係供己一時使用，於
    使用完畢後，即將之返還，乃屬學理上所稱之『使用竊盜』
    ，並不在刑法第320 條第1 項規定範圍之內，並最高法院83
    年度台上字第826 號、86年度台上字第4976號判決意旨足參
    。
  (二)公訴人認被告涉犯竊盜罪嫌，無非以被告之供述、證人即告
    訴人乙○○之證述及本件信函影本1 件為其論據。訊據被告
    則堅決否認有何竊盜之犯行，辯稱: 伊沒有要偷該信的意思
    ，伊只是到告訴人的信箱隨便拿了她的一封信，寫上一些字
    要告訴她，寫完後就把信放回她的信箱裡去等語。
  (三)證據能力之認定－按被告以外之人於審判外之陳述，經當事
    人於審判程序同意作為證據，法院審酌該言詞陳述或書面陳
    述作成時之情況，認為適當者，亦得為證據。當事人、代理
    人或辯護人於法院調查證據時，知有第159 條第1 項不得為
    證據之情形，而未於言詞辯論終結前聲明異議，視為有前項
    之同意，刑事訴訟法第159 條之5 定有明文。查本案卷附之
    言詞陳述及書面證據，經本院於審理時提示被告、辯護人、
    檢察官後均表示無意見，且迄於言詞辯論終結前亦未聲明異
    議，可認為均同意作為證據，本院審酌該等證據之取得過程
    並無瑕疵，與本案待證事實間復具有相當之關聯性，以之為
    本案證據尚無不當，自得採為證據。
  (四)實體部分－查: 依告訴人在警詢中陳稱: 「我在97年7 月30
    日19時30分許，回到我住處時，從信箱拿了一封荷蘭銀行寄
    給我的通知書，我拿信函時，發現信封外以膠帶封口，拆開
    後我並沒有把信函內的信件完全打開來看，只看到信件的上
    半部三分之一部份，但沒有立刻查覺異狀，一直到隔天（31
    日）10點多左右，我再將那封通知書拿出來看時，才發現信
    函內的通知書下半部分，有人以鉛筆寫了一段不堪入目的字
    句」等語【見偵卷第7 頁】，足認被告上開辯解應非子虛，
    其並無將其擅自開拆告訴人之信函據為所有之意思，僅係為
    圖短暫之書寫『使用』甚明，尚難認其主觀上有何不法所有
    之意圖。況經觀諸卷附本件信函影本【見偵卷第29、30頁】
    ，可知該信函並不因被告在其上書寫使用行為，而生質變或
    經濟價值減損情形，自屬前開說明之使用竊盜無誤，應不成
    立刑法上之竊盜罪。
  (五)綜上所述，公訴人所舉證據不足以證明被告主觀上有為自己
    不法所有之意圖，自難僅因被告有擅自拿取置於告訴人信箱
    內之信函開封後在其上書寫，即認被告構成刑法竊盜犯行，
    被告上開行為僅成立學理上所稱之「使用竊盜」，係刑法不
    罰之行為，揆諸前開說明，就竊盜部分，應為被告無罪之諭
    知。
三、被訴妨害書信祕密部分：
  (一)按告訴乃論之罪，告訴人於第一審辯論終結前得撤回其告訴
    ，又告訴經撤回者，應諭知不受理之判決，刑事訴訟法第23
    8條第1 項、第303 條第3 款分別定有明文。
  (二)本件告訴人乙○○告訴被告妨害祕密案件，聲請書認係觸犯
    刑法第315 條之妨害書信祕密罪嫌，依同法第319 條之規定
    ，須告訴乃論。茲告訴人業與被告達成調解，並已撤回其告
    訴等情，有本院調解筆錄及撤回告訴狀在卷可稽，則此部分
    應另為諭知不受理之判決。
據上論斷，應依刑事訴訟法第452 條、第301 條第1 項、第303
條第3 款，判決如主文。
本案經檢察官鄧媛到庭執行職務。
中    華    民    國    98    年    7     月    27    日
                      刑事第二十二庭  法  官  古秋菊
上列正本證明與原本無異。
如不服本判決，應於判決送達後10日內敘明上訴理由，向本院提
出上訴狀 (應附繕本) ，上訴於臺灣高等法院。其未敘述上訴理
由者，應於上訴期間屆滿後20日內向本院補提理由書「切勿逕送
上級法院」。
                                      書記官  王元佑
中    華    民    國    98    年    7     月    27    日


司法院資訊處製作；財團法人民間司法改革基金會備份。
